【裁判字號】    99,簡上,248
【裁判日期】    991012
【裁判案由】    妨害名譽等
【裁判全文】
臺灣臺南地方法院刑事判決            99年度簡上字第248號
上  訴  人  乙○○原名張哲瑋.
即  被  告
上列上訴人即被告因妨害名譽等案件，不服本院中華民國99年5
月27日99年度簡字第1332號第一審簡易判決（原起訴案號：臺灣
臺南地方法院檢察署98年度偵字第10880、10889號），提起上訴
，本院管轄之第二審合議庭判決如下：
    主  文
上訴駁回。
    事  實
一、緣乙○○（原名張哲瑋）於民國（下同）96年間因在第三人
    蘇瑩忠之網站散布足以引誘促使他人為性交易之訊息，而犯
    兒童及少年性交易防制條例第29條之罪，案經臺灣臺南地方
    法院檢察署檢察官黃裕堯於96年5月1日以96年度偵字第6390
    號為緩起訴處分，緩起訴期間1年，並命被告於緩起訴處分
    確定之日起3個月內向公益團體支付新台幣2萬元。未料乙○
    ○竟因案對該署檢察官黃裕堯及其依法執行之職務心生不滿
    ，基於意圖誹謗及公然侮辱檢察官執行職務之犯意，意圖散
    布於眾，自96年8月5日12時38分許至98年7月6日7時30分許
    ，數10次利用台南市○○○路3號「臺南市立圖書館」內之
    供民眾使用之開放電腦、台南市○○路某網咖內電腦，及不
    知情之友人萬炎彬址設台南市○區○○街74巷18號住處之電
    腦，連結網際網路，在雅虎奇摩部落格、雅虎奇摩知識區、
    Xuite日誌部落格、麻吉網麻吉論壇、Windows Live部落格
    、奇集集分類廣告網留言板、捷克論壇新聞討論館網頁、捷
    克論壇全民大悶鍋網頁、伯特利教會弟兄姐妹留言板、game
    base遊戲基地網站、udn部落格、ottom部落格、卡拉娛通網
    辯論大聲公留言板、Pchome新聞台部落格、高雄市晚情婦女
    協會留言板、光之魔法師網站留言板、Leave Word網站留言
    板、真理大學財經研究所留言板、Pchome Online網路家庭-
    交友網站、風的分享空間部落格、Pchome Online網路家庭-
    開講網站、臺北市立教育大學留言板、中時部落格、yam天
    空部落格網站等供不特定人觀覽、發表文章之網路公開討論
    區○○○○○路暱稱「小雨」、「奇樂」、「赤座伴番」、
    「慧」、「關公」、「風」、「小歐」、「宏甫」、「天道
    總司」、「婉貞」、「sound51麻吉寶貝」、「sound51」、
    「展昭」、「燕藏峰」等名稱，散布文字，張貼內容有：「
    臺南地檢署黃裕堯敗類、殺人滅口」、「黃裕堯黑道世家得
    勢、黑道亡家萬里追沙」、「夜歸女子獲得多位見義勇為之
    人伸出援手，結果惹火了性侵者找人親戚，台南地檢署黃裕
    堯報復請看看黃九千歲列為最高機密的案件，你得知他們是
    如何耍狠，他們親戚家族企圖性侵良家婦女卻不構成犯罪，
    台灣憲法一碰到台南地檢署九千歲自動迴避，失效」、「黃
    裕堯說別人所做的事不犯罪，換成是你就有罪！」、「台南
    地檢署是三不管地帶」、「台南地檢署，狗官當官，禍國殃
    民…乾脆找來自己的親戚黃裕堯幫忙！」、「南檢黃裕堯，
    卻要脅我不可張揚，也盡所能壓案數十次」、「台南地檢署
    貪贓枉法…檢察流氓黃裕堯給隻手遮天」、「死亡筆記本vs
    台南地檢署黑道檢察官…如呆我是奇樂！我會在筆記本上寫
    下黑道檢察官黃裕堯的名字」、「台南地檢署發放的獎學金
    ，好聽是犯罪人的緩起訴金，真正卻是遭受雜碎迫害的人所
    繳的黑錢」、「檢察官（狗官黃裕堯）不看證據又不准說話
    」、「黃檢說若你要請律師，我可以慢慢整你」、「落單女
    子慘遭檢座的親戚姦，狗檢黃裕堯竟說無罪！」、「你只要
    認了台南地檢署黃裕堯做乾哥保證把你的案子弄成騷擾有理
    ，性侵無罪就算當街性侵也沒有人敢說話」、「黃裕堯（人
    稱瘋狗咬）號稱柯金柱、宋宗儀、吳傑人等人之師，台南人
    統稱狗賊」、「台南地檢署瘋狗咬報復…人渣黃裕堯」、「
    台灣檢警親戚黃裕堯姦擄良家婦女不構成犯罪…」等文字，
    指摘足以毀損黃裕堯名譽之事，並對於黃裕堯依法執行之檢
    察官偵查職務公然侮辱。
二、案經黃裕堯訴由臺灣臺南地方法院檢察署偵查後，聲請簡易
    判決處刑。
    理  由
壹、程序部分：
一、按被告之自白，非出於強暴、脅迫、利誘、詐欺、疲勞訊問
    、違法羈押或其他不正之方法，且與事實相符者，得為證據
    ，刑事訴訟法第156條第1項定有明文。被告對檢察官所提其
    於警詢時及偵查中自白之證據能力俱無意見，本院亦查無明
    顯事證足證檢、警機關於製作該等筆錄，有對被告施以不正
    方法之情事，被告上開自白，堪認係出於任意性之陳述，且
    與事實相符，均具證據能力。
二、次按刑事訴訟法第159條之1第2項規定「被告以外之人於偵
    查中向檢察官所為之陳述，除顯有不可信之情況者外，得為
    證據」，本件證人萬炎彬於偵查中之證述，係被告以外之人
    經依法具結後，於偵查中向檢察官所為之陳述，此外，復查
    無顯不可信之情況，依刑事訴訟法第159條之1第2項之規定
    ，上開證人於偵訊所作之筆錄，應有證據能力。
貳、實體部分：
一、上揭犯罪事實，業據被告於本院審理時坦承不諱，亦與告訴
    人指訴情節相符，並有證人萬炎彬偵查中之證述可佐，且有
    臺南市立圖書館南市圖閱字第0980000384號函所附民眾使用
    資料檢索區登入冊、留有上開誹謗及公然侮辱文字之網路翻
    印資料數頁在卷可稽，被告之自白與事實相符。再查，刑法
    分則中「公然」二字之意義，祇以不特定人或多數人得以共
    見共聞之狀況為已足，自不以實際上果已共見共聞為必要，
    但必在事實上有與不特定人或多數人得以共見或共聞之狀況
    方足認為達於公然之程度，司法院院字第2033號解釋、釋字
    第145號解釋可資參照。本件被告於網路上所刊登前揭言論
    內容，上開網站並無任何上線的資格限制，進入上開網站之
    人皆可看到被告之網路留言，故被告在上開網站張貼文字，
    客觀上已足使不特定人或多數人得以共見共聞，被告具有散
    布之意圖，至為彰顯。被告因對告訴人黃堯執行之檢察官職
    務心生不滿，即於上開之網站各留言板所留存之文字，以「
    敗類」、「殺人滅口」、「黑道世家」、「狗檢」、「檢察
    流氓黃裕堯給支手遮天」、「狗官黃裕堯不看證據又不准說
    話」、「狗官當官、禍國殃民」、「黑道檢察官」、「雜碎
    」、「瘋狗咬」、「人渣」等充滿惡意、情緒、辱罵、貶低
    等性質的文字，攻擊黃裕堯檢察官及其所執行之檢察官職務
    ，顯已超越一般合理評論範圍，且足以造成黃裕堯檢察官名
    譽受損，並辱及其依法執行之檢察官職務，其散布文字誹謗
    及公然侮辱犯行，事證明確，應可認定。
二、核被告乙○○所為，係犯刑法第140條第1項後段之對於公務
    員依法執行之職務公然侮辱罪及同法第310條第2項之加重誹
    謗罪。又被告基於意圖誹謗及公然侮辱檢察官執行職務之犯
    意，多次在網路上張貼前開誹謗及公然侮辱之文章，其各基
    於相同犯意，多次持續侵害相同法益，依社會一般觀念，實
    難強行分割，應均視為數個舉動之接續施行，而分別論以接
    續犯實質上一罪。其於網路上張貼上開文字之行為，同時觸
    犯上開二罪名，為想像競合犯，應依刑法第55條之規定從一
    重之加重誹謗罪處斷。原審以被告犯行明確，依刑事訴訟法
    第449條第1項前段、第454條第2項，刑法第140條第1項後段
    、第310條第2項、第55條、第41條第1項前段，刑法施行法
    第1條之1，逕以簡易判決判處有期徒刑4月，併諭知如易科
    罰金，以新台幣1千元折算1日，其認事用法，均無不合，自
    應予維持。被告上訴意旨對於原審判決認定之犯罪事實無任
    何爭執，僅以被告與第三人蘇瑩忠間之另案糾葛，被告自認
    在法律上未受合理公平之處置為由，主張其以文字攻擊檢察
    官係要讓檢察官感受遭人以文字攻擊之心情，原審未及斟酌
    該特殊情狀為由，請求從輕量刑。惟本件原審業已審酌被告
    因連結網際網路，擅自刊載第三人蘇瑩忠電子信箱並標明「
    包養」，而涉嫌違反兒童及少年性交易防制條例案件，經警
    報請臺灣臺南地方法院檢察署檢察官黃裕堯偵辦後，因被告
    坦認犯行且當庭書立悔過書，深表悔悟之意而經該檢察官給
    予緩起訴之處分，詎被告不僅未曾感恩檢察官未予逕為起訴
    之用心，更就其自行書寫之悔過書視如敝屣毫無悔改之意，
    且僅因其與第三人蘇瑩忠之私人恩怨，憤恨檢察官只懲罰伊
    而不偵辦該第三人，竟於長達2年之時間內一再利用電腦設
    備連結網際網路，化名無數、言詞穢污，為達其詆毀檢察官
    黃裕堯之目的，實是盡其攻訐之能事，而其以污詞辱罵、貶
    抑人格之文字，張貼在網站上，使不特定網友得共見共聞，
    嚴重損害檢察官所執行之職務，乃至告訴人之名譽及人格尊
    嚴，且迄今於網路上尚且還流傳有部分被告張貼之文章，顯
    見遺害仍存，雖其犯罪後坦承犯行，並數度表明其家境困難
    請求從輕處分云云，然被告如深知其經濟能力欠佳，理當更
    加知恩惜福及謹言慎行，乃其竟迷戀網路世界，自以為在虛
    擬情境中可以獲得自認之公平正義，並平復自己滿腔之怨恨
    （例如因其被檢察官處分，即逕自認定檢察官與第三人蘇瑩
    忠間有親戚關係，而於網路上到處散播此類文字，或說「地
    檢署是他家開的」等是），殊不知其行為已嚴重詆毀司法者
    之清譽，乃至於網際網路中影響一般民眾對司法之不當看法
    ，其行為當無可取之處，本應給予一定之處罰，以儆來者，
    並期被告能深切體悟，勿重蹈覆轍等等一切情狀，而判處被
    告有期徒刑4月，併諭知易科罰金之折算標準，其認事用法
    並無違誤，量刑亦屬妥適。而本件審理範圍僅限於原聲請簡
    易判決處刑記載之事實，即被告在網路散布文字誹謗檢察官
    及公然侮辱檢察官依法執行職務之犯行，至於被告與第三人
    蘇瑩忠間之糾葛，被告縱不服檢察官之處理，仍宜另循法律
    方式解決問題，與本案無關，要難引為被告為本件犯行之合
    法根據，被告據此請求輕判，於法難認有憑。綜上，本件原
    審判決認事用法及量刑既均無違誤瑕疵可指，本案被告上訴
    理由難認於法有據，其上訴無理由，應予駁回。
四、據上論斷，應依刑事訴訟法第455條之1第1項、第3項、第
    368條、第364條，判決如主文。
本案經檢察官甲○○到庭執行職務。
中    華    民    國    99    年    10    月    12    日
            刑事第五庭    審判長法  官  鄭文祺
                                法  官  張銘晃
                                法  官  陳振謙
以上正本證明與原本無異。
不得上訴。
                                書記官  黃雅雲
中    華    民    國    99    年    10    月    12    日
附錄本案論罪科刑法條全文
中華民國刑法第140條第1項
於公務員依法執行職務時，當場侮辱，或對於其依法執行之職務
公然侮辱者，處6月以下有期徒刑、拘役或1百元以下罰金。
中華民國刑法第310條第2項
散布文字、圖畫犯前項之罪者，處2年以下有期徒刑、拘役或1千
元以下罰金。

司法院資訊處製作；財團法人民間司法改革基金會備份。
